【裁判字號】    92,簡上,29
【裁判日期】    921014
【裁判案由】    妨害自由等
【裁判全文】
臺灣苗栗地方法院刑事判決                          九十二年度簡上字第二九號
    上  訴  人  臺灣苗栗地方法院檢察署檢察官
    被      告  乙○○  男  三.
右上訴人因被告妨害自由案件，不服本院簡易庭九十一年度苗簡字第九０三號，中華
民國九十一年十一月二十九日第一審簡易判決（聲請簡易處刑案號：台灣苗栗地方法
院檢察署九十年度偵字第五四四八號）提起上訴，本院管轄第二審合議庭判決如左：
    主  文
原判決撤銷。
乙○○傷害人之身體，處有期徒刑陸月，如易科罰金，以參佰元折算壹日。
    事  實
一、乙○○於民國（下同）九十年十二月三日下午六時許，在苗栗縣頭份鎮○○路與
    學府路口，將其所有車牌號碼ＱＨ─九七二０號自用小客車停放路旁，並打開後
    行李箱佯裝修理該車之方向燈，適親民工專學生甲○○買晚餐返回學校步行途經
    該處時，乙○○竟基於妨害自由及傷害之犯意，一手從後方抱住甲○○，一手強
    行將甲○○按入該車行李箱內，以此強暴方法，使甲○○行無義務之事，而甲○
    ○則用右手極力掙扎反抗，左手緊抓住後行李箱支撐架，並不停移動雙腿碰撞後
    行李箱，然乙○○仍不放手，致甲○○眼鏡掉落在該車後行李箱，右後腿亦因此
    受有輕微瘀傷之普通傷害，因甲○○大喊救命，引起路人注意，經過一、二分鐘
    後，乙○○為恐事跡敗露，遂假意向甲○○說一句：「妹妹你怎麼這樣」等語後
    ，始罷手倉皇駕車逃逸，返回其苗栗縣造橋鄉○○村○鄰○○路三十之一號住處
    喝酒壓驚。嗣苗栗縣警察局頭份分局斗坪派出所員警，根據路人張輝雄報案時所
    提供之車號，循線於同日下午六時三十分許，在乙○○上開住處將其逮捕。
二、案經苗栗縣警察局頭份分局報請台灣苗栗地方法院檢察署檢察官偵查後聲請以簡
    易判決處刑。
    理  由
一、右揭事實，業據被告乙○○於本院審理時供認不諱，核與被害人甲○○於九十二
    年六月二十六日以證人身分向本院證述如何被害之情節相符，並經目擊證人張輝
    雄於檢察官偵查中證述明確，此外復有車籍作業系統─查詢認可資料乙紙、照片
    三幀、重光醫院診斷證明書乙紙等在卷足資佐證，是被告乙○○之自白與事實相
    符。事證明確，被告乙○○之犯行洵堪認定。
二、核被告乙○○所為，係犯刑法第三百零四條第一項以強暴使人行無義務之事之罪
    、同法第二百七十七條第一項普通傷害罪。被告乙○○以一強暴行為，同時觸犯
    上開二罪名，屬異種之想像競合，應依刑法第五十五條前段想像競合犯之規定，
    從一重之傷害罪處斷，公訴人認被告乙○○所犯上開二罪間，有方法結果之牽連
    關係，為牽連犯，尚有未洽，併此敘明。原審認被告乙○○罪證明確予以論罪科
    刑，固非無見，惟查：（一）「告訴乃論之罪，告訴人祇須表示訴究之意思為己
    足，不以明示其所告訴者為何項罪名為必要。告訴人在偵查中已一再表示要告訴
    ，雖未明示其所告訴之罪名，但依其所陳述之事實，仍無礙於告訴之效力。」（
    最高法院七十四年度台上字第一二八一號判例要旨足資參照）。本案被害人甲○
    ○向本院表示：「（問：你在警局有說要對被告提出告訴？）對。」、「（問：
    你要對他提出告訴，要告他什麼犯罪事實？）當時被告不承認犯罪，我很氣，所
    以我說我要提出告訴。」、「（問：是不是要對他提出將你要拉進後行李箱這件
    事情全部，提出告訴？）對。」、「（問：當時在警局時，有無說只告他妨害自
    由，不告他傷害罪的意思？）沒有。」等語明確（參見本院九十二年六月二十六
    日訊問筆錄）。被害人甲○○對被告乙○○提出告訴之內容，既無排除傷害罪部
    分，顯然係對被告乙○○之全部犯行提出告訴，並不受警詢筆錄記載之拘束，況
    妨害自由罪係公訴罪，無待被害人提出告訴，偵查機關必須依法訴究，可見警詢
    筆錄記載「妨害自由」，應係警方畫蛇添足之舉，並非被害人甲○○之本意，揆
    諸最高法院上開判意要旨，應認被害人甲○○於警詢時所提出之告訴，傷害罪部
    分應有包括在內。原審以被告乙○○涉嫌傷害罪部分，被害人甲○○並未提出告
    訴，認為起訴之程序違背規定，已有未當；（二）又牽連犯之一部為親告罪（即
    告訴乃論之罪），而該部分因撤回告訴，欠缺訴追條件者，則僅就其餘部分為實
    體上之裁判為已足，毋庸更就其親告罪部分為不受理之判決，此乃牽連犯公訴單
    一之當然結果，最高法院二十一年度非字第一四四號，亦著有判例足參。依同一
    法理，未經告訴者，亦因欠缺訴追條件，應一體適用。原審既認被告乙○○涉犯
    之傷害部分未經合法告訴，依上開最高法院判例要旨說明，原審祇須就被告乙○
    ○妨害自由部分為實體判決，至傷害部分僅須在判決書內併予說明該部分未經合
    法告訴，因欠缺訴追條件而不另為不受理判決之諭知即可，然原審判決除就被告
    乙○○之妨害自由部分為實體判決外，復就有裁判上一罪關係之傷害罪部分，另
    為諭知不受理判決，法律上之見解，即有可議之處。檢察官上訴意旨，據此指摘
    原判決不當，為有理由，自應由本院將原判決撤銷改判。爰審酌被告乙○○因一
    時興起，造成被害人身心受到難以撫平之傷害，雖其於本院審理時已全部認罪，
    然犯後迄今尚未與被害人成立民事和解等一切情狀，量處如主文所示之刑，並諭
    知易科罰金之折算標準，以資懲儆。
據上論斷，應依刑事訴訟法第四百五十五條之一第一項、第三項、第三百六十四條、
第三百六十九條第一項前段、第二百九十九條第一項前段，刑法第二百七十七條第一
項、第三百零四條第一項、第五十五條前段、第四十一條第一項前段，罰金罰鍰提高
標準條例第一條前段、第二條，判決如主文。
本案經檢察官洪清秀到庭執行職務。
中      華      民      國      九十二      年      十    月    十四     日
                                 台灣苗栗地方法院刑事第一庭
                                     審判長法  官  陳 鴻 斌
                                           法  官  姚 銘 鴻
                                           法  官  柳 章 峰
右正本證明與原本無異。
不得上訴。
                                           書記官  歐 明 秀
中      華      民      國      九十二      年      十    月    十四     日
附錄本案論罪科刑法條全文
刑法第二百七十七條
傷害人之身體或健康者，處三年以下有期徒刑、拘役或一千元以下罰金。
犯前項之罪因而致人於死者，處無期徒刑或七年以上有期徒刑；致重傷者，處三年以
上十年以下有期徒刑。
刑法第三百零四條
以強暴、脅迫使人行無義務之事或妨害人行使權利者，處三年以下有期徒刑、拘役或
三百元以下罰金。
前項之未遂犯罰之。


司法院資訊處製作；財團法人民間司法改革基金會備份。
